臺灣嘉義地方法院民事判決　96年度小上字第9號
上　訴　人　甲○○○○○○
被上訴人　　乙○○
上列當事人間請求侵權行為損害賠償事件，上訴人對於中華民國
95年12月29日本院嘉義簡易庭95年度嘉小字第2458號第一審判決
提起上訴，於中華民國96年4月18日言詞辯論終結，本院判決如
下：
    主      文
上訴駁回。
第二審訴訟費用新臺幣壹仟伍佰元由上訴人負擔。
    事實及理由
一、按對於小額程序之第一審判決之上訴，非以其違背法令為理
    由，不得為之，民事訴訟法第436條之24第2項定有明文。本
    件上訴人既已提出原判決之認定有違背經驗法則之違背法令
    之理由，揆諸前揭規定，應認其上訴為合法，此合先敘明。
二、本件上訴人上訴理由略以：被上訴人與上訴人間請求侵權行
    為損害賠償一事，經鈞院95年度嘉小字第2458號判決以上訴
    人經合法通知，未於言詞辯論期日到場，而依被上訴人聲請
    一造辯論判決，命上訴人應給付被上訴人新臺幣 (下同)27,
    848元，及自民國95年10月5日起至清償日止，按年息百分之
    五計算之利息。惟上訴人未於一審言詞辯論期日到庭，係因
    當日上訴人身體不適，於台中童綜合醫院住院治療，未能出
    庭；上訴人之父當時於醫院陪伴上訴人，故亦未能委任其為
    訴訟代理人而出庭。再者，上訴人不諳法律程序，不知當日
    庭期為言詞辯論，以為係在調解，上訴人並非故意不出庭。
    另按鈞院上開判決所述，上訴人須賠償被上訴人折舊後應支
    出之材料費3,348元及工資24,500元。惟就一般汽車維修慣
    例，除極度特殊之情況外，一般工資約為材料費之百分之二
    十，本件材料費折舊前為13,393元，其工資不可能高達24,5
    00元，此與一般維修車輛之經驗法則差異甚大，且被上訴人
    僅車尾受損其維修金額亦過高。又按本件事故發生時，被上
    訴人邊開車邊與旁座之女性友人談笑，車速甚慢，復因精神
    分散，突遇狀況緊急煞車，因而造成上訴人雖保持安全距離
    仍發生追撞之情事，因而認被上訴人為與有過失，亦應負責
    ，以往亦有類此情況，而判決前車應賠償後車之案例。並請
    求（一）原判決廢棄；（二）被上訴人在第一審之訴駁回；
    （三）第一、二審訴訟費用均由被上訴人負擔。
三、被上訴人則抗辯：按上訴狀內應記載上訴理由，並表明原判
    決所違背之法令及其具體內容，依訴訟資料可認原判決有違
    背法令之具體事實；當事人於第二審程序不得提出新攻擊或
    防禦方法。民事訴訟法第436條之25及436條之28分別定有明
    文。又本件車禍事故之發生，緣於被上訴人駕駛自用小客車
    ，在遵行車道內行使，遭上訴人之後車追撞被上訴人之前車
    所致，上訴人有過失，被上訴人無肇事因素，有台灣省嘉雲
    區車輛行車事故鑑定委員會鑑定意見書可憑，被上訴人並無
    緊急煞車，亦否認上訴人所指被上訴人駕駛狀態不良等情事
    。另上訴人所主張之維修慣例，應由上訴人負舉證責任。並
    聲明：(一)上訴駁回;(二)第二審訴訟費用由上訴人負擔。
四、法院之判斷：
（一）上訴人雖主張：本件事故發生時，被上訴人邊開車邊與旁
      座之女性友人談笑，車速甚慢，復因精神分散，突遇狀況
      緊急煞車，因而造成上訴人雖保持安全距離仍發生追撞之
      情事，因而認被上訴人為與有過失，亦應負責云云，然查
      ，上訴人於95年8月17日下午4時15分許駕駛車牌號碼S6-6
      973號自小客車，沿台一線省道嘉義縣民雄鄉路段由南往
      北行駛，至省道二六一點五公里處，本應注意汽車行駛時
      ，駕駛人應注意汽車在同一車道行駛，除擬超越前車外，
      後車與前車之間應保持隨時可以煞停之距離，且駕駛人應
      注意車前狀況，隨時採取必要之安全措施，詎上訴人竟疏
      未注意同車道在前由被上訴人駕駛之系爭汽車，由後追撞
      系爭自小客車之後方車身，造成系爭自小客車受損，而當
      時天候晴，日間自然光線，路面乾燥，無障礙物，視距良
      好之事實，有原審法院所調閱之嘉義縣警察局民雄分局北
      斗派出所處理本件車禍之道路交通事故現場圖、道路交通
      事故調查報告表、交通事故談話記錄表及現場照片四張附
      卷可憑，又被上訴人未保持隨時可煞停之安全距離，對於
      前方慢速行駛之系爭汽車猶仍自後追撞，其未保持適當之
      安全距離者甚明，亦有台灣省嘉雲區車輛行車事故鑑定委
      員會鑑定同此認定，是原審判決認定上訴人駕駛自小客車
      未保持安全距離，由後追撞前車為肇事原因，被上訴人無
      肇事因素，經核並無何違背法令之處。
（二）上訴人雖另主張：原判決認定上訴人須賠償被上訴人折舊
      後應支出之材料費3,348元及工資24,500元，惟就一般汽
      車維修慣例，除極度特殊之情況外，一般工資約為材料費
      之百分之二十，本件材料費折舊前為13,393元，其工資不
      可能高達24,500元，此與一般維修車輛之經驗法則差異甚
      大云云，然查，被上訴人原主張其支出修理費用為37,893
      元，其中零件為13,393元、工資為24,500元，並有提出福
      銘汽車有限公司嘉福全汽車修護廠委修單及統一發票、車
      損照片為證，堪信為真實，是原審判決以系爭汽車係91年
      2月21日出廠，迄本件車禍發生時即95年8月17日，業已使
      用了4年6月，依行政院所頒固定資產耐用年數表及固定資
      產折舊率之規定，自用小客車之耐用年數為5年，則系爭
      自小客車之零件費用應扣除之折舊為10,045元（折舊費用
      之計算方式為13,393元÷6×（4+1/2）=10,045元，小數
      點以下四捨五入），扣除折舊後應支出之材料費為3,348
      元（00000-00000=3,348元），加上工資之給付為24,500
      元，總計之損失應為27,848元，而判命上訴人應賠償被上
      訴人27,848元，並無違誤之處，又系爭車輛之修理部位，
      主要係板金與烤漆，有上開修護廠委修單及車損照片可憑
      ，是其工資與單純更換零件之工資相較，自然會比較高，
      此並無何違背經驗法則之處，況且，上訴人亦自承自己之
      汽車亦修理36,000元（見本院96年3月19日準備程序筆錄
      ），是被上訴人之汽車支出修理費用為37,893元，當亦無
      何灌水不合理之處，上訴人指責原判決認定事實違背經驗
      法則云云，難認有理由。
（三）綜上所述，原審判決並無任何違背法令之處，其認為上訴
      人對被上訴人應負侵權行為損害賠償責任，並判命上訴人
      應給付被上訴人27,848元及自95年10月5日起至清償日止
      ，按年息百分之五計算之利息，於法自無違誤。上訴人之
      上訴主張，為無理由，應駁回其上訴。
四、本件事證已臻明確，兩造其餘攻擊防禦方法諸如被上訴人於
    事發時旁邊係搭載何人等，經審酌結果亦不影響本判決之結
    果，爰不以一一論述，附此敘明。
五、據上論結，本件上訴為無理由，依民事訴訟法第436條之32
    第1項、第2項、第449條第1項、第78條、第436條之19第1項
    ，判決如主文。
中　　華　　民　　國　　96　　年　　4　　月　　30　　日
                  民二庭審判長法　官　黃茂宏
                              法　官　林福來
                              法　官　黃明展
以上正本係照原本作成。
本判決不得上訴。
中　　華　　民　　國　　96　　年　　4 　　月　　30　　日
                              書記官　陳昭煌
